【裁判字號】    97,交聲,854
【裁判日期】    970325
【裁判案由】    聲明異議
【裁判全文】
臺灣臺中地方法院交通事件裁定         97年度交聲字第854號
原處分機關  交通部公路總局臺中區監理所豐原監理站
異  議  人  甲○○
即受處分人
上列受處分人因違反道路交通管理處罰條例案件，對於交通部公
路總局臺中區監理所豐原監理站民國97年3月11日所為之處分（
豐監稽違字第裁63-GE0000000號）聲明異議，本院裁定如下：
        主  文
異議駁回。
        理  由
一、原處分機關略以：聲明異議人即受處分人甲○○（下稱受處
    分人）於民國（下同）97年2月17日22時30分許，在臺中市
    ○○○街88號前，駕駛車牌號碼S2-1101號自用小客車，因有
    「倒車時未注意他人車之安全致肇事」之違規，經臺中市警
    察局第五分局員警以中市警交字第GE0000000號違反道路交
    通管理事件通知單舉發，嗣受處分人申訴，經原舉發機關於
    97年3月3日以中分五交字第0970006845號函稱違規屬實，本
    站遂依道路交通管理處罰條例第50條第1項第2款，裁處罰鍰
    新臺幣（下同）600元，本站依法裁處並無違誤等語。
二、本件聲明異議意旨略以：本人於夜間欲將停放路邊車輛駛出
    停車格，惟因前後車輛停放間距狹小，倒車不慎輕微碰觸後
    方車輛，雙方車輛並無絲毫掉漆損傷，原欲請受害車主返回
    本人父母所經營之修車廠處理，俟車主因辦理保險理賠，須
    請警察到場做肇事處理，以資證明，惟現場為住家之路旁，
    並未造成交通不便或有致他人受傷之虞，警方理應義務幫忙
    民眾，不應開具罰單云云。
三、經查：受處分人之聲明異議意旨固不否認有於前開時間駕駛
    車牌號碼S2-1101號自用小客車在前述地點倒車撞擊停放在
    後之車輛而肇事之事實，核與原舉發機關開立之舉發違反道
    路交通管理事件通知單之記載相符，惟否認有任何違反道路
    交通管理處罰條例之行為，辯以：該車欲從路旁停車格駛出
    ，與後車之碰撞甚為輕微，係為保險理賠，始請警察到場處
    理云云。惟查：
（一）按倒車時不注意其他車輛或行人者，處新臺幣600元以上
      1200元以下罰鍰，道路交通管理處罰條例第50條第1項第2
      款定有明文。次按道路交通安全規則第110條第2款之所以
      規定「汽車倒車時，應顯示倒車燈光或手勢後，謹慎緩慢
      後倒，並應注意其他車輛及行人」，乃因倒車為非屬常態
      之駕駛行為，故特別規定加強汽車駕駛人倒車之注意義務
      ，故倒車之駕駛人於倒車前，應密切觀察並注意在倒車過
      程中是否會與其他車輛、行人衝突，而且有正常行駛之車
      輛在其倒車之過程中經過時，客觀上是否會與其所駕駛之
      車輛發生行車上之衝突等情形，假若在倒車期間，可能會
      與其他行進中之車輛造成行車上之衝突，則倒車之駕駛人
      即應暫緩倒退，讓正常行駛中之車輛優先通行，並待無行
      車衝突之疑慮後，始能倒車，亦即在路權上，對倒車之駕
      駛人而言，非倒車之一方具有絕對路權，倒車之一方必須
      禮讓非倒車之一方，即倒車之一方必須百分之百確認後方
      不致撞到人、車之情形時，始可倒車，以避免雙方發生車
      禍，先予敘明。
（二）受處分人雖辯稱其於倒車時，不慎輕微撞及停放後方之車
      輛，經查看雙方車輛並未有絲毫掉漆損傷，為辦保險理賠
      方，及由原廠修理，而報警處理，並未造成交通不便或致
      有他人受傷之虞，警方應幫忙不應因此舉發云云，惟查，
      依前開說明，道路交通管理處罰條例第50條第1項第2款係
      以駕駛人駕駛車輛之倒車行為，因其屬非常態之駕車行為
      ，故課以加重之注意義務，並對違反者課以罰鍰，以促使
      汽車駕駛人於倒車時更為謹慎小心，倘駕駛人於倒車之際
      肇事即屬本款之違規，而與肇事之情節、受害人之損失輕
      重、是否造成交通不便、是否致他人有受傷之虞無關，且
      衡諸常情，倘雙方車輛均未有絲毫之掉漆損傷，則應無任
      何要至異議人父母開設之修車廠，或至該車之原廠處理之
      問題，亦無因意外險理賠，而須請員警到場進行肇事處理
      以資證明之情事，是受處分人所辯，尚難為任何有利受處
      分人之認定，本件異議人之違規行為堪以認定，而本件員
      警到場處理受處分人倒車肇事時，依職權予以舉發，亦無
      何違誤可言。
四、綜上所陳，異議人有倒車時不注意其他車輛或行人之交通違
    規甚明，其所辯均無足採。原處分機關據以援引首揭規定，
    裁處異議人罰鍰600元，並無不當。本件聲明異議為無理由
    ，應予駁回。
據上論斷，應依道路交通案件處理辦法第19條，裁定如主文。
中    華    民    國    97    年    3     月    25    日
                    交通法庭    法  官  黃家慧
上正本證明與原本無異。
如不服本裁定應於送達後5日內向本院提出抗告狀。
                                書記官  陳靖騰
中    華    民    國    97    年    3     月    25    日


司法院資訊處製作；財團法人民間司法改革基金會備份。
